【裁判字號】    89,易,369
【裁判日期】    890714
【裁判案由】    竊盜等
【裁判全文】
臺灣新竹地方法院刑事判決                          八十九年度易字第三六九號
    公  訴  人  臺灣新竹地方法院檢察署檢察官
    被      告  甲○○
                丙○○
    右  一  人
    選任辯護人  范足鳳
右列被告等因竊盜案件，經檢察官提起公訴（八十八年度偵字第六一０五號），本院
判決如左：
    主  文
丙○○無罪。
甲○○公訴不受理。
    理  由
一、公訴意旨略以：被告丙○○意圖為自己不法之所有，於民國八十八年二月十二日
    下午六時許在新竹縣竹北市大義里三腳七一號前，趁丁○○不在場之際，竊取丁○○所有車號ＲＭＷ─一七八號輕型機車後，復以新台幣（下同）三千五百元之
    價格，將前開贓車賣與知情之甲○○騎乘，嗣於同年八月七日晚上七時許，在新
    竹市○○路三五０號前，為警當場查獲甲○○騎乘前開贓車，始循線查獲上情，
    因認被告丙○○涉有刑法第三百二十條第一項之竊盜罪嫌、被告甲○○涉有刑法
    第三百四十九條第二項（起訴書誤載為同條第一項）之故買贓物罪嫌等語。
壹、無罪部分：
一、按犯罪事實應依證據認定之，無證據不得推定其犯罪事實，刑事訴訟法第一百五
    十四條定有明文。而認定犯罪事實所憑之證據，固不以直接證據為限，間接證據
    亦包括在內。惟認定不利於被告之事實，須依積極證據，苟積極證據不足為不利
    於被告事實之認定時，即應為有利於被告之認定，更不必有何有利之證據。
二、公訴人認被告丙○○涉有竊盜罪嫌，無非係以被害人丁○○之指訴，復有車輛竊
    盜、車牌失竊資料個別查詢報表─查詢車輛認可資料、車輛車牌失竊作業─查獲
    車輛認可資料、贓物領據在卷可稽等為其主要論據。
三、訊據被告丙○○堅決否認有何竊盜之犯行，辯稱：系爭ＲＭＷ─一七八號輕型機
    車於失竊後約二十天即已被丁○○尋獲而牽至其友人乙○○住處後空地，嗣乙○○打電話至伊機車店，要伊至前揭處所修車，伊應要求到達乙○○前揭住處時，
    當時丁○○、乙○○及友人陳國炎等人正在該處飲酒，丁○○並將系爭機車鑰匙
  交予被告，因該機車毛病甚多，無法當場修理，遂由伊回機車店內，載來被告之
    妻邱月英，共同將該車推回店內修理，幾天後，丁○○至被告機車店內詢問修理
    費，因嫌太貴，並表示不牽了，且曾向友人乙○○表示打算當廢鐵，事後乙○○
    到伊店內表示可以代丁○○作主，將系爭機車賣給被告，並代丁○○收受價金三
    百元，因此伊自無乘丁○○不知而竊取系爭機車之犯行等語。經查：
（一）系爭ＲＭＷ─一七八號輕型機車於八十八年二月十一日晚上七時許，在新竹縣
      竹北市大義里山腳七一號前失竊，被害人丁○○於同年月十二日晚上六時許向
      新竹縣警察局竹北分局鳳岡派出所報案等情，固有車輛竊盜、車牌失竊資料個
      別查詢報表─查詢車輛認可資料一份在卷可憑，惟被害人丁○○就該車於失竊
      後是否已為其尋獲一節，於警訊、偵查及本院審理時，前後指述不一，然其於
      警訊時供稱：（你失竊車子這時間，有無再發現這部車？）有發現過，但我想
      我已有到監理所報廢過，所以就沒有理它。（於何時、何地發現？）於報案時
      間後有二十天左右，在竹北市○○○路名不知）等語（見偵查卷第二頁），雖
      被害人丁○○於本院調查時否認系爭機車已為其所尋獲，但證之當時製作筆錄
      之新竹市警察局第二分局東山派出所警員劉文斌到庭結稱：（被害人稱有發現
      過車子是何意？）被害人是指他確實有找到車子，但因他已申請註銷所以就不
      理會那部車子了，．．．我問他車子已找到為何不牽回去，被害人答因車子已
      經蠻舊了，且已經註銷了，所以不理它了，．．．剛開始被害人是說他好像有
      看到他的車子，後來我有明確問他說，是否確認那是他的車子，他回答說那部
      車確實是他的（見本院八十九年五月二十六日訊問筆錄），另證人即丁○○之
      好友乙○○亦到庭證稱：（丁○○丟掉機車一事你知否？）後來才知道，機車
      停在我家的後面，（為何你知道機車是丁○○的？）他去我家看到，才說機車
      是他的，我那時才知道機車是他的。（你何時看到機車的？）因為我們在不同
      的地方工作，約丟掉過後十幾天才發現的。（找到車子後如何處理？）那天丁○○與好幾個人在我家喝酒，他走出來後才看見車子在那裡，機車當時已經很
      舊了，當時一起喝酒的陳國炎他沒有機車，他就說機車修一修他要騎等語（見
      同上訊問筆錄）。是以，綜上被害人及證人所述，足認系爭機車於八十八年二
      月十一日失竊後，已為被害人丁○○所尋獲，則前揭車輛竊盜、車牌失竊資料
      個別查詢報表─查詢車輛認可資料、車輛車牌失竊作業─查獲車輛認可資料等
      物，自無從作為認定被告丙○○有公訴人所指於八十八年二月十一日竊取該車
      行為之證據。
（二）次查，被害人丁○○、證人乙○○與被告丙○○三人雖就系爭機車尋獲後，丁○○是否曾將之交由被告丙○○修理一節說法不一，然證人乙○○於本院調查
      時明確證述：（找到車子後如何處理？）那天丁○○與好幾個人在我家喝酒，
      他走出來後才看見車子在那裡，機車當時已經很舊了，當時一起喝酒的陳國炎
      他沒有機車，他就說機車修一修他要騎。（當時丁○○有無在場？）有的，他
      說他車子已經報廢了，車子他不要了。（是誰叫被告丙○○去牽車子？）陳國
      炎打電話叫被告來牽車的，．．．丁○○本來打算當廢鐵賣，我有一天經過蔡
      清鳳家，他有拿三百元叫我拿給車主當作賣廢鐵的錢，後來因為我沒與丁○○
      在同一工地，就沒將三百元交給他，但之後遇到他，我有跟他說丙○○寄我拿
      三百元給你當作賣廢鐵的錢，丁○○說三百元而已不用給他了等語（見同上訊
      問筆錄），顯見該車尋獲後，確曾有人（或為被害人丁○○或為其友人陳國炎
      ）通知被告丙○○前往乙○○住處將該車拖回其機車店內修理，足見被告丙○○前揭所辯非虛，則被告丙○○於系爭機車尋獲後，經人通知前往修理，自難
      認被告丙○○有公訴人所指之前開竊盜犯行。
（三）再者，公訴人認被告等涉有竊盜犯嫌，所持另一依據係：卷附贓物認領保管收
      據一紙，然查系爭ＲＭＷ─一七八號輕型機車，既經被害人丁○○尋獲，並通
      知被告丙○○前往修理等情，已如前述，則被害人丁○○所出具之上開贓物認
      領保管收據，僅得證明系爭機車已經被害人領回，惟該車既已尋獲而非失竊之
      物，則丁○○所出具之贓物認領保管收據，自無從作為證明被告丙○○所涉犯
      前揭竊盜犯行之證據。
四、綜上，被告丙○○雖有將系爭ＲＭＷ─一七八號輕型機車交予被告甲○○使有之
    事實，惟查該車於八十八年二月十一日遭竊後，業經被害人丁○○尋獲，並被告
    丙○○係經人（或為被害人丁○○，或為其友人陳國炎）通知後，始前往乙○○
    之住處將該車拖回其機車店內修理，事後被告丙○○並交付乙○○三百元請其轉
    交予被害人丁○○作為系爭機車當為廢鐵處理之代價等情，已如前述，則被告丙○○主觀上認系爭機車業經被害人丁○○之同意以三百元之代價交由其處理，而
    加以使用，客觀上亦無任何之竊盜行為，自難認其有公訴人所指之竊盜犯行。揆
    諸前揭說明，認定犯罪事實所憑之證據，固不以直接證據為限，惟苟積極證據不
    足為不利於被告事實之認定時，即應為有利於被告之認定，更不必有何有利之證
    據。是本件既無何積極證據足為不利於被告事實之認定，即應為有利於被告之認
    定。此外，復查無其他積極證據足以證明被告有何竊盜之犯行，應認為被告之犯
    罪尚不能證明，爰依法為其無罪判決之諭知。
貳、不受理部分：
一、按被告死亡者，應諭知不受理之判決，刑事訴訟法第三百零三條第五款定有明文
    。
二、查被告甲○○業於八十八年十二月三十日死亡之事實，有新竹縣竹北市戶政事務
    所八十九年六月一日竹北戶字第一七八八號函暨所附之戶籍謄本附卷可稽。依據
    首開說明，就被告甲○○被訴贓物罪部分，爰不經言詞辯論，逕為不受理之判決
    。
據上論斷，應依刑事訴訟法第三百零一條第一項、第三百零三條第五款、第三百零七
條，判決如主文。
本案經檢察官林李嘉到庭執行職務。
中      華      民      國       八十九     年     七    月    十四    日
                                 臺灣新竹地方法院刑事第二庭
                                         法  官  謝  永  昌
右正本證明與原本無異。
如不服本判決，應於判決送達後十日內向本院提出上訴狀( 應附繕本 )，上訴於
臺灣高等法院。
                                         書記官  陳  凰  榆
中      華      民      國       八十九      年     七    月    十四    日


司法院資訊處製作；財團法人民間司法改革基金會備份。
